臺灣高等法院刑事判決　　　　　　　　95年度上訴字第2954號
上　訴　人　臺灣臺北地方法院檢察署檢察官
被　　　告　甲○○
指定辯護人　本院公設辯護人：王永炫
上列上訴人因被告偽造有價證券案件，不服臺灣臺北地方法院95
年度訴字第535號，中華民國95年6月29日第一審判決（起訴案號
：臺灣臺北地方法院檢察署94年度偵緝字第614 號），提起上訴
，本院判決如下：
    主  文
上訴駁回。
    理  由
一、公訴意旨略以：被告甲○○與李振祿（已歿，業經臺灣板橋
    地方法院檢察署檢察官以92 年度偵字第13892號為不起訴處
　　分確定）共同基於意圖供行使之用及意圖為自己不法之所有
　　之犯意聯絡，於民國91 年2月間某日，在臺北市○○區○○
　  路25巷46號1樓之2，未經告訴人乙○○之同意或授權，擅自
    偽刻乙○○之印章後，且自行填寫金額、發票日、到期日及
　　發票人之簽名，並將該印章盜蓋於本票上，而偽造乙○○名
　  義簽發如附表所示之本票4張，金額共達新台幣（下同）820
    萬元，再由李振祿持上開本票向本院聲請本票裁定強制執行
    ，致生損害於告訴人乙○○之利益，認犯刑法第201 條偽造
    有價證券罪嫌等語（起訴書贅載第339 條之詐欺罪嫌，業經
    公訴人當庭表示起訴書所載予以更正刪除）。
二、公訴人認被告涉犯上開罪嫌，無非係以告訴人乙○○之指訴
　　及被告甲○○之供稱曾收受真實姓名年籍不詳綽號「小葛」
  （或「小可」）2000元之代價，向告訴人承租前揭房屋後，供
  他人使用等情及有房屋租賃契約書、偽造之本票影本4 張、本
  院91年度票字第6375號裁定、強制執行聲請狀及91年9月5日拍
  賣筆錄在卷，認被告李振祿以附表所示之本票取得執行名義後
  ，拍賣前述房屋，且有被告繳納租金之郵政劃撥存款單，其上
  所留寄款人甲○○之電話係李振祿所申請使用，認其二人為共
  犯，為其論據。
三、按犯罪事實應依證據認定之，無證據不得認定犯罪事實，又
    不能證明被告犯罪者，應諭知無罪之判決，刑事訴訟法第15
    4條第2項、第301條第1項分別定有明文。次按認定不利於被
    告之事實，須依積極證據，茍積極之證據本身存有瑕疵而不
    足為不利於被告事實之認定，即應為有利於被告之認定，更
    不必有何有利之證據，至認定犯罪事實所憑之證據，雖不以
    直接證據為限，間接證據亦包括在內；然無論直接或間接證
    據，此用以證明犯罪事實之證據，猶須於通常一般人均不至
    於有所懷疑，堪予確信其已臻真實者，始得據以為有罪之認
    定，倘其證明尚未達到此一程度，而有合理性懷疑之存在，
    無從為有罪之確信時，自應為被告無罪之判決（最高法院76
    年度台上字第4986號、30年上字第816 號判例意旨、82年度
    台上字第163號判決參照）。
四、訊據被告堅決否認涉有偽造有價證券或詐欺犯行，辯稱：其
    係因友人「小葛」要其幫他租房子，稱仲介已找到房屋，由
    其代理前往簽約，其收取車馬費新台幣（以下同）2000元，
    事後即未參與，並不知道本票的事，也不知道李振祿是誰等
    語，經查：
 (1).本件被告供稱其曾以自己之名義向告訴人承租台北市○區○○路25 巷46之2號房屋簽約承租之事實，業據告訴人指述明
    確，並有91年2月6日租賃契約書影本在卷可參；又本件發票
    人乙○○金額為820 萬元之本票曾由李振祿持以行使，向原
    審法院聲請本票准許強制執行，於91 年2月19日以91年票字
    第6375號裁定准予強制執行，有該裁定在卷可參，當時告訴
    人並未提出確認債權不存在之訴，李振祿復持上開裁定於91
    年4 月17日向本院聲請對債務人即告訴人乙○○強制執行，
    經原審法院以91年度執字第9363號案受理後，就告訴人所有
    台北市信義區○○○○段19-5 地號及其上建物座落台北市○○區○○路25巷46之2 號房屋予以拍賣，因無人應買，由債
    權人李振祿於91年9月5日以底價承受，並以債權抵繳價金，
    有拍賣不動產筆錄在卷可參，李振祿並於91年10月14日提出
    告訴人91年10月14日之戶籍謄本供本院查核送達地址無誤，
    且由李振祿繳納土地增值稅34萬7475元後，經原審法院核發
    上開不動產權利移轉證書予李振祿，並函知台北市松山地政
    事務所辦理上開不動產之塗銷查封登記及塗銷抵押權登記，
    並准由李振祿辦理所有權移轉登記，有本院調閱之91年度執
    字第9363號全卷可憑，固堪認定。惟查本件如附表所示之本
    票4 張，上載之乙○○之印文、金額、發票日、到期日以及
　　發票人之簽名，是否即以足認係被告所偽造則須再行斟酌。
 (2).本件發票人乙○○金額820 萬之本票，自聲請裁定准予強制
    執行、聲請就債務人乙○○之財產強制執行、原審法院拍賣
    時承受拍賣物、繳納相關稅款後受領不動產權利移轉證書及
    上開不動產所有權移轉之對象，均係李振祿，而非被告甲○○，且依卷內之資料，並無任何證據證明被告參與該等過程
    ，至為明確。若係被告偽造本件本票，其目的在於取得該不
    動產所有權，何以自聲請裁定准予強制執行迄至不動產所有
    權移轉之過程中，從未參與？
 (3).核之繳納租金而以甲○○為寄款人名義填寫之郵政劃撥存款
    單上之字跡，經肉眼比對，顯與被告當庭書寫之字跡，並不
    相同，有上開郵政劃撥存款單影本在卷可憑；且該郵政劃撥
    存款單上所留之電話號碼00000000，用戶為蕭柏雄，電話號
    碼00000000號之用戶為設於台北市松山區○○○路○段137巷
    4弄20號2樓之增您絲企業有限公司所使用，有中華電信股份
    有限公司台灣北區電信分公司台北東區營運處服務中心94年
    5月25日東服三字第449號函、94年8月4日東服三字第927 號
    函在卷可參。則房屋租賃後，難認係供被告使用，被告所辯
    其僅係代理簽約而已一節，非不可採信，故難認承租後之一
    連串非訟與強制執行以及偽造本件本票行為與被告有關。
 (4).上開不動產所有權移轉之對象係李振祿，但李振祿已於92年
     5月12日死亡而無法傳喚，有死亡證明書在卷可憑，已無從
    查證被告與李振祿之間有偽造、行使本件本票之犯意聯絡或
    行為分擔，自不能端憑被告曾代為簽立租賃契約即推斷自始
    知悉他人事後之一連串作為。
 (5).綜上所述，本件被告被訴偽造本票之犯行，不能證明，原審
    諭知被告無罪之判決並無違誤。
五、公訴人上訴意旨以：(1). 本案係屬一智慧型犯罪集團，首先
    推由房屋仲介公司了解告訴人之房屋權利現狀，以圖設計告
    訴人塗銷抵押權，再以被告甲○○出面承租該屋，以此達到
    告訴人無法收受法院文書之機會，進而聲請本票裁定，強制
    執行及拍賣。(2). 被告雖辯稱：「我是因友人『小葛』要幫
    他租房子，稱仲介已找到房屋，由其代理前往簽約，其收取
    車馬費，新台幣2000元，事後未參與，並不知道本票的事，
    也不知道李振祿是誰等語。......  」然此亦僅屬推託之詞
    ，蓋以被告前往與告訴人承租房屋時，並未代友人前來簽約
    ，告訴人當時尚且詢問被告目前從事何業，被告答稱從事高
    科技業，由此顯示被告甲○○並非僅是被利用代人簽約之人
    頭而已，其既與不知名之小葛具有共同犯意之聯絡，且收受
    2000元之出名酬勞，自屬刑法上共同正犯自明。(3). 告訴人
    房屋遭受詐騙，而遭設計拍賣掉，分文未取得，與被告之參
    與假承租行為，實具有相當因果關係，若無被告為貪圖２０
    ００元為詐騙集團假裝租屋之行為，自無後續本票裁定、強
    制執行拍賣等行為，若謂被告毫無刑責，於法之公平理念上
    ，顯屬有違。
    本院前蒞庭檢察官論告意旨以：(1). 本案之徵結在於被告與
    已往生之李振祿就偽造被害人乙○○之本票，是否有犯意之
    聯絡或行為之分擔？(2). 本件系爭本票上，被害人乙○○之
    印文與臺灣臺北地方法院91年度票字第6375號裁定及該院民
    事執行處91年度執字第9363號民事執行事件拍賣通知、分配
    表通知、不動產權利書狀交與買受人通知等文件送達至臺北
    市○○區○○路25巷46號1樓之2之送達證書上「乙○○」之
    印文均屬相同（見臺灣板橋地方法院檢察署92年度他字第79
    號卷第17、18頁，臺灣臺北地方法院91年度票字第6375號卷
    91年2月21日送達證書，91年度執字第9363號卷第66、129、
    133頁），各該送達日期為91年2月21日、同年8月14日、10
    月11日、11月5日，而上開松德路住居處自91年2月10日起即
    由被告為事實上之占有、管領，自堪證明被告與李振祿就偽
    造被害人乙○○之本票，確有犯意之聯絡及行為之分擔。
    (3). 卷附被告在本件租賃契約書、偵查筆錄之簽名與被告將
    租金匯款予被害人之配偶林淑麗之郵政劃撥儲金存款通知單
    上之簽名亦屬相同（見他字第79號卷第12、15頁，臺灣板橋
    地方法院檢察署92年度聲他字第774號卷第3、4頁，93 年度
    偵緝字第1214號卷第76頁），被告於一審法官審理時亦供稱
    「有賺2000元車錢」「第一次簽約時有付過租金」等語，被
    害人另稱被告有交付兩個月之押金及一個月之租金等情（見
    一審卷第53、54頁），亦發足證被告確涉有本案偽造有價證
    券之犯行。(4). 被告於偵查供稱係伊朋友「阿猴」者叫伊去
    租房子，後來「阿猴」者搬走，伊一直找不到等語，於一審
    法官審理時又改稱係「小葛」者之成年男子叫伊去約，但伊
    不認識亦不知道跟伊去簽約之人等情（見1214號卷第76頁，
    一審卷第53頁），堪認被告所供均屬避重就輕、窮詞狡賴，
    自不足採信。(5). 再參以被害人與被告簽訂訂上揭租賃契約
    時，曾提出其於84 年12月1日補發之身分證影本以資憑信，
    此身分證影本竟由李振祿連同系爭本票作為向法院聲請裁定
    之依據（見91年度票字第6375號卷），是被告與李振祿共犯
    本案刑法第201條第1項偽造有價證券之罪行，至為明確。
六、本院依職權傳訊證人即房屋出、承租仲介人丙○○、戊○○
    行交互詰問結果，出租方仲介人丙○○證稱：告訴人乙○○
    係其客戶，委託出租，有張貼出租廣告，被告則係丁○○之
    客戶；伊同行間互相配合，宋先生帶被告來，簽定租賃契約
    ；每月租金正給常付；租約期滿即一年後，乙○○找伊告以
    要賣屋，資料調出來發現房子已被賣云云。
    承租仲介人戊○○證稱：不認識告訴人乙○○，亦不認識李
    振祿之人，伊開橋棋社，被告曾去橋棋社消費下棋，故認識
    ；對本件簽訂房屋租約事，因時間很久，又每天要面對很多
    客人，沒印象，有無參與簽訂房屋租約，亦沒印象云云。
    證人被告丙○○、戊○○除證明被告確係出面承租本件房屋
    之事實外，既不能證明被告與李振祿有何關係，亦不能證明
    被告於承租房屋之後，有何參與系爭本票聲請法院裁定之行
    為，更不能證明系爭本票為被告所簽發，被告被訴犯罪仍不
    能確切證明。從而，公訴人所為推論，自屬無法排除合理懷
    疑，為無理由，其上訴，應予駁回。
據上論斷，應依刑事訴訟法第368條，判決如主文。
本案經檢察官黃全祿到庭執行職務。
中　　華　　民　　國　　96　　年　　7 　　月　　11　　日
                　刑事第五庭　審判長法　官　吳　敦
                                　　法　官　張傳栗
                                　　法　官　陳祐治
以上正本證明與原本無異。
檢察官如不服本判決，應於收受送達後十日內向本院提出上訴書
狀，其未敘述上訴之理由者並得於提起上訴後十日內向本院補提
理由書（均須按他造當事人之人數附繕本）。
                                　　書記官　蔡慧娟
中　　華　　民　　國　　96　　年　　7 　　月　　11　　日
